臺灣板橋地方法院民事判決　　　　　　　 96年度訴字第290號
原　　　告　乙○○
被　　　告　甲○○
上列當事人間侵權行為損害賠償事件，原告提起附帶民事訴訟（
95年度交簡附民字第112 號），經刑事庭移送前來，本院於民國
96年7 月10日言詞辯論終結，判決如下：
    主  文
被告應給付原告新台幣玖萬捌仟參佰貳拾元及自民國九十五年十
一月二十四日起至清償日止，按週年利率百分之五計算之利息。
原告其餘之訴駁回。
訴訟費用由被告負擔十分之一，原告負擔十分之九。
本判決第一項得假執行；但被告得以新台幣玖萬捌仟參佰貳拾元
為原告預供擔保而免為假執行。
  事實及理由
壹、程序部分：按訴狀送達後，原告不得將原訴變更或追加他訴
    。但擴張或減縮應受判決事項之聲明者，不在此限，民事訴
    訟法第255 條第1 項第3 款定有明文。本件原告起訴聲明「
    被告應賠償原告新台幣1,561,293 元，並自起訴狀繕本送達
    之翌日即民國95年11月17日起至清償日止，按週年利率5 ％
    計算之利息」，嗣以補充理由狀變更訴訟標的金額為1,566,
    019 元，核屬擴張應受判決事項之聲明，原告為訴之變更，
    於法並無不合，先予敘明。
貳、實體部分：
一、原告主張：
(一)、被告於95年1 月7 日上午9 時3 分許，駕駛重型機車（車號
    ：CEQ-7860號）強行闖紅燈並撞上原告所駕駛輕型機車（車
    號：QU5-153） ，被告已於95年11月29日經鈞院判決被告確
    有過失傷害之行為。由於被告能注意但卻未注意，不僅違反
    交通規則，還導致原告在重力撞擊下，造成原告頸椎間盤突
    出壓迫神經及兩腳多處擦傷。原告因車禍而導致後遺症如頭
    痛、肩頸酸痛、手麻等症狀，已造成生活上不便，必須經常
    回診復健，然復健治療亦僅能減經傷痛，並無法完全痊癒，
    復健療程倘未能改善病症，醫師建議必須開刀手術方式治療
    ，而原告不僅將面臨手術的風險，且經醫師表示開刀手術亦
    只能暫時處理神經壓迫的急性症狀，並無法治癒日後脊髓所
    產生退化變形的情形，再者，開刀手術後，其脊髓已受外力
    破壞，確實無法再恢復正常，甚至因該手術部位為頸椎之處
    ，存有高度危險性，風險將是會面臨四肢癱瘓之可能，日後
    須由他人照顧，輕者能走能動，但永遠都有後遺症纏身一生
    。被告曾表達對原告病情甚感質疑之語，惟95年2 月6 日行
    政院衛生署台北醫院診斷，頸椎外作併椎間盤突出及中央脊
    髓症候群、醫院囑言須固定頸部至少2 個月、95年2 月27日
    長庚紀念醫院林口分院診斷，頸椎間盤突出併神經壓迫症，
    宜持續治療、95年5 月11日曾亨安中醫診所診斷頸椎挫傷、
    肩痛、95年7 月3 日宏安中醫醫院診斷證明頸椎挫傷、右肩
    痛、96年4 月4 日長庚紀念醫院林口分院安排磁振造影檢查
    ；從磁振造影檢查報告顯示，原告頸椎間盤仍突出，實難再
    恢復正常狀況，叮囑原告平日小心避免頸椎部位再受外力碰
    擊等。原告須持續復健治療，則未來其病情的演變及所花費
    的精神與金錢將為未知數。原告受傷後從就醫無數，過程所
    受身體病痛折磨，絕非文字能形容，從發生至今已過1 年又
    4 月仍未復原，此期間原告也因為能儘速復原，減少病痛，
    採積極就醫復健，就醫門診及交通費用已增加至76,019元，
    該期間亦導致原告無法正常工作，依基本勞工薪資計算，原
    告至少損失253, 440元的收入，遑論尚有難以估計原告和家
    屬身心所負荷的精神壓力。原告未遇車禍事件時，乃一健康
    之人，並朝著個人理想邁進，今突遭如此變故，不僅讓原告
    身體病痛纏身，日夜身心煎熬，讓原告人生計劃被迫中斷，
    不僅無法外出工作賺錢，還必須長期留在家中養病，此年紀
    理應侍奉報答雙親之時，卻落得雙親對此日夜憂心仲仲，原
    告母親更憂心原告身體狀況，常常以淚洗面，輾轉難眠。再
    原告至醫院復健時，原告家屬常須向公司告假陪同前往，至
    今原告對於騎乘機車之舉，心理已蒙上恐懼陰霾，不敢再騎
    乘，遭逢該事件不僅嚴重影響原告身心狀況，亦打亂原告家
    屬之正常生活，目前年僅25歲的原告，未來數十年歲月必須
    揹著病痛，而被告自事件發生之後，卻對事件處理一副漠不
    關心及敷衍了事之態度，面對被告之行為，實感寒心。
(二)、被告依民法第184 條第1 項規定，應賠償原告醫藥費61,013
    元、就醫交通費8,280 元、後續醫療費25萬元、依民法第19
    3 及195 條規定減少勞動能力損失費用253,440 元，依民法
    第231 條規定請求修車及眼鏡費用2,000 元、及依民法第19
    1 條第2 項、第193 及195 條規定請求精神慰撫金100 萬元
    ，爰聲明：
 1、被告應賠償原告1,566,019 元，並自起訴狀繕本送達之翌日
    即95年11月17日起至清償日止，按週年利率5 ％計算之利息
    。
 2、前項判決請准供擔保宣告假執行。
 3、訴訟費用由被告負擔。
二、被告則以：
(一)、95年1月7日被告因趕著上班，所以紅燈右轉時，不慎被電線
    桿擋住，沒注意來車，與原告發生擦撞，原告倒地後由救護
    車送往台北醫院，被告隨後也到醫院關心病情。付急診費時
    ，被告將身上帶的1千元拿給原告母親付醫藥費。95年1月7
    日至95年1月13日，被告曾帶禮品、水果到醫院探訪，並拿5
    千元給原告買醫療物品，表達歉意，原告父親表示修機車5
    百元即可，被告隨即付了，而原告母親更表明，被告只要負
    責原告之醫藥費即可。95年1 月14日，原告母親來電表示，
    要被告到醫院付清醫藥費，辦理原告出院事宜，被告立即向
    公司預借2 萬元薪資除支付醫療費8,297 元外，還再給原告
    5 千元作為醫療後續費用，且每隔幾天即打電話問候原告是
    否安康。95年1 月28日被告至原告家中慰問，並再給予5 千
    元，為出院後續治療費用。95年2 月28日，原告表姐打電話
    給被告，表示原告家中沒錢，要被告多付一些醫藥費給原告
    ，隔天被告將僅有的1 萬5 千元交予原告母親，原告母親表
    示原告不舒服、吃不下東西、會嘔吐，95年3 月17日被告與
    家母帶水果拜訪，但原告看來無恙，原告自已添一碗麵，能
    吃東西，且當時沒戴護頸，從外觀上看來復原情況良好。原
    告母親表示原告有在吃中藥，1 罐要價5 千元，1 個月要吃
    4 罐，但被告懷疑它的功效。嗣辦理保險理賠事宜，辦好後
    被告拿出已付原告醫療費用明細請原告簽遭拒，並說之前有
    拿過的醫療費用都要退還，關於理賠，被告覺得原告看病需
    用錢，所以保險理賠直接由保險公司匯至原告帳戶。經過一
    個禮拜，被告主動表示要和解，原告母親說如果要和解要18
    萬元加上薪資所得1 年24萬元合計42萬元，因為金額過於龐
    大無力負擔，故未成立和解。至今原告未如言把錢退還，卻
    先行告訴，被告認為原告一直用告訴恐嚇被告給錢。95年5
    月12日，原告到調解委員會提出，如要和解，需精神賠償20
    萬元，加上薪資所得24萬元及醫療費用18萬元共62萬元，被
    告認為如要賠償薪資所得，需提出原告之工作證明。後又再
    調解一次仍未成立，被告觀察原告應已好多，見面多次均未
    戴頸套，被告月薪不到2 萬，必需奉養父母，也沒存款，而
    原告的要求，被告實在負擔不起。
(二)、就原告請求被告賠償之明細：
 1、醫療費用：對於原告所提供之長庚醫院、宏安醫院等費用收
    據，實際支出金額合計61,013元，被告對此部分願負給付之
    責，並於95年1月7日至95年3月28日先後給付共61,075元。
    另原告無法證明傷勢必須依靠傳統療法始可復原，且健康受
    損時，延請中醫治療雖屬常情，惟仍應經合法開業中、西醫
    師之指示，必須由原告舉證於醫學上有其必要性及有效性，
    原告未經合法醫師之指示逕自服用不明藥物，對其健康是利
    是弊尚未可知，原告之請求自無理由，是以偉順蔘藥行開立
    之支出收據，因無從證明與系爭事故有關，非屬醫療原告傷
    害所必需之費用，難謂因侵權行為所生財產上之損害，應不
    得加以請求。
 2、就醫交通費：原告於系爭事件發生之初，因行動不便搭乘計
    程車往返醫院尚屬合理。惟原告行動自如，被告、調解委員
    、地檢署檢察官多次親見，原告請求交通費8,280元所提供
    收據之真實性及必要性尚有待釐清，且無從證明與系爭事故
    有關，是以原告請求相關費用顯屬無據。
 3、減少勞動損失能力部分：系爭事故發生時，原告無業，即無
    收入可言。原告以月薪2 萬元，12個月合計24萬元，顯與事
    實不符，此部分請求亦屬無據。
 4、後續醫療費用：系爭事故發生迄今約一年，於事故後的急性
    期間，被告支付之金額業已逾原告之請求，且被告有給付原
    告後續醫療費用2 萬5 千元。原告對後續醫療費用空言為25
    萬元，顯屬無據。
 5、精神慰撫金：按最高法院87年台上字第2273號判決意旨，民
    法第195條第1項規定侵害他人身體權、健康權者，應符合情
    節重大之要件，始得為慰撫金之請求。核系爭事故發生後，
    原告行動自如，狀似常人，於院、檢庭訊時，加上護頸博取
    同情，又原告起訴狀所載車禍後之影響，亦需有醫療機構專
    業評估方為公允。被告認原告所受非財產上損害是否符合民
    法第195 條第1 項所示情節重大之要件，尚有疑義，且縱屬
    情節重大，亦未達所請求之程度，原告迄今亦無法具體證明
    其受損害，被告認原告請求之金額實屬過高。被告於事故發
    生後，於第一時間向警察機關自首並處理此事，嗣後，被告
    對於系爭事故處理已如前述，被告月薪2 萬元，扣除生活所
    必需，所餘無多，惟仍舉債以填補原告所受之損失，被告已
    盡全力處理此事，法諺云「斷臂非中彩」，原告因系爭事故
    受傷，被告亦感不忍，基此願舉債賠償，惟原告漫天開價，
    被告又該如何償還。聲明：原告之訴及其假執行之聲請均駁
    回、如受不利之判決，被告願供擔保請准宣告免予假執行、
    訴訟費用由原告負擔。
三、兩造不爭執之事實：
(一)、被告於95年1 月7 日9 時10分許，騎乘車牌號碼CEQ-786 號
    重型機車，沿台北縣新莊市○○路669 之1 號旁之巷子由東
    往西方向行駛，行經設有燈光號誌管制之該巷子與中正路之
    交岔路口處，本應注意汽車（含機器腳踏車）行駛至交岔路
    口，其轉彎應遵守燈光號誌之指示，而依當時日間自然光線
    、路面乾燥、無缺陷，亦無障礙物，且視距良好等情，並無
    不能注意之情事，竟疏於注意，於上開巷子之行車號誌係紅
    燈之情形下，闖越紅燈右轉中正路由南往北方向行駛。適有
    原告騎乘車牌號碼QU5-153 號輕型機車，亦沿台北縣新莊市
    ○○路由南往北方向行駛，被告見狀閃避不及，在台北縣新
    莊市○○路669 之1 號前，撞擊原告騎乘之上開機車，致原
    告人、車倒地後，受有頸椎外傷併椎間盤突出及中央脊髓症
    候群、第5-6 、第6-7 頸椎及右膝擦傷等傷害，被告所負過
    失傷害罪責，業經本院以95年度交簡字第1280號刑事判決，
    判處拘役59日，如易科罰金，以銀元300 元折算1 日確定在
    案，為被告所不爭執，並經本院核閱刑事庭移送本件附帶民
    事訴訟案件檢送之台灣板橋地方法院檢察署95年度他字第36
    21號、95年度偵字第19804 號及本院95年度交簡字第1280號
    影印卷內相關資料無訛，自堪信為真實。
(二)、原告因本件車禍受傷，業經領取強制汽車責任保險之保險給
    付，其數額為26,778元，為被告所不爭執，復有新光產物保
    險股份有限公司出險資料附卷為證。
(三)、被告於95年1 月7 日至95年3 月28日先後給付原告醫療費用
    共61,075元、修理機車費用500 元及費用25,000元。就費用
    2 萬5 千元部分，被告稱該項費用為後續醫療費用雖為原告
    所爭執，惟並不爭執被告已為該金額之給付，是被告業已給
    付原告上開費用，均堪信為真實。
四、按因故意或過失，不法侵害他人之權利者，負損害賠償責任
    ；不法侵害他人之身體或健康者，對於被害人因此喪失或減
    少勞動能力，或增加生活上之需要時，應負損害賠償責任；
    又不法侵害他人之身體、健康……或不法侵害其他人格法益
    而情節重大，被害人雖非財產上之損害，亦得請求賠償相當
    之金額。民法第184 條第1 項前段、第193 條第1 項、第19
    5 條分別定有明文。本件被告騎車不慎，致不法侵害原告之
    身體，既經認定如前，則依上開規定，被告對於原告因而所
    受之損害自應負賠償之責。
五、原告請求被告賠償之各項費用，是否應予准許，分述如下：
(一)、醫療費用：查原告主張其因本件傷害支出醫療費用自95年1
    月7 日至95年10月31日止之共計61,013 元乙節，業據提出
    醫療費用收據為證，被告對之亦不爭執並同意賠償上開費用
    ，是原告此部分之請求自應准許。
(二)、就醫交通費：原告主張其支出自95年1月7日至95年10月31日
    止之就醫交通費共計8,280元及後續醫療交通費云云，被告
    辯以原告請求交通費8,280元所提供收據之真實性及必要性
    尚有待釐清，且無從證明與系爭事故有關。經查，原告提出
    計程車收據16張，核其車資總額為3,140 元，原告請求就醫
    之交通費用，與此範圍內核屬有據，得予准許，逾此範圍，
    則屬無據，無從准許。另原告就後續交通費用部份之請求，
    並未舉出任何證據以實其說，本院自無從准許。
(三)、後續醫療費：原告請求被告賠償後續醫療費用25萬元。經查
    本院依職權函財團法人長庚紀念醫院林口分院查詢原告後續
    治療之費用約需若干？經該院函覆稱：後續治療之費用端視
    復原之進展，現無法評估，此有該院96年5 月25日（96）長
    庚院法字第0441號函1 份在卷可稽，除此之外，原告未提出
    其他證據證明其主張後續醫療費用需25萬元一節為真實，應
    認其此部份之請求因無法舉證，而無法信為真實，其請求為
    無理由，不應准許。
(四)、減少勞動能力損失費用：原告主張其因傷無法工作，受有勞
    動能力減損之損失24萬元，被告則辯稱：原告受傷時並未就
    業，應無工作損失等語。惟查，失業者現雖無職業，如其身
    體健康正常，則另有謀職之機會，若因傷不能工作，自可請
    求喪失或減少勞動能力之損害賠償（最高法院59年台上字第
    1713號判決可資參照），是被告上述辯解，不足採信。再者
    ，依原告受傷當時即95年間，行政院所頒勞工每月最低基本
    工資為15,840元，依該標準計算原告每月之工作損失尚屬相
    當。又查本院依職權函詢行政院衛生署台北醫院，原告因車
    禍受傷須休養若干日數？經該院函覆稱：原告休養期間至少
    為3 個月，此有行政院衛生署台北醫院96年4 月12日北醫歷
    字第3003號函1 件在卷足憑，據此，原告請求因傷不能工作
    造成勞動能力減損之損失，應為47,520元（計算式為15840
    ×?＝47520） 。則原告請求被告賠償因傷不能工作之損失
    以47,520元為適當，逾此部份之請求，為無理由，不應准許
    。
(五)、修車及眼鏡費用：原告主張其因本件傷害支出修車及眼鏡費
    用合計2,000 元，業據提出前開費用收據2 紙為證，並為被
    告所不爭執，是原告此部分之請求自應准許。
(六)、精神慰撫金：查原告受傷時並無就業，名下無不動產，惟有
    存款2 筆；被告名下則無存款及不動產，惟自承每月薪資2
    萬元，此有本院向財政部財稅資料中心函調兩造之財產歸戶
    資料2 份附卷為證。本院審酌兩造之身分、社會地位、智識
    水準、經濟狀況、原告所受傷害之程度、精神痛苦之程度，
    認原告請求被告賠償精神上之慰撫金，以10萬元為適當，
(七)、綜上所述，原告共計受有211,673元之損害。
六、另按強制汽車責任保險法第30條規定：「保險人依本法規定
    所為之保險給付，視為被保險人損害賠償金額之一部分；被
    保險人受賠償請求時，得扣除之。」，原告所受損害共計21
    1,673 元，其自認已受領26,778元之保險金，則該筆保險給
    付依法即應自前開原告得請求賠償之金額中扣除，又被告主
    張其已先後給付原告合計86,575元，應自賠償額中扣除等情
    ，亦為原告所不爭執，是原告得請求被告賠償之金額經扣除
    已領取之保險給付及被告已賠償之金額後，被告尚應賠償原
    告98,320元。
七、綜合上述，原告基於侵權行為之法律關係，請求被告賠償98
    ,320 元 ，及自起訴狀繕本送達之翌日即95年11月24日起至
    清償日止，按週年利率百分之五計算之利息，為有理由，應
    予准許；逾此部份之請求，則屬無據，不應准許。
八、就原告勝訴部分，所命給付未逾50萬元，依民事訴訟法第38
    9 條第1 項第5 款之規定，應由本院依職權宣告假執行；至
    被告聲請供擔保免為假執行，於法並無不合，故而酌定相當
    之擔保金額准許之。
九、本件事證已臻明確，兩造所為之其他主張、陳述並所提之證
    據，經審酌後，認均與本件之結論無礙，不再一一論述，附
    此敘明。
十、結論：本件原告之訴為一部有理由，一部無理由，依民事訴
    訟法第79條、第389 條第1 項第5 款、第392 條第2 項，判
    決如主文。
中　　華　　民　　國　　96　　年　　7 　　月　　31　　日
                  民事第三庭    法　官　邱育佩
以上正本係照原本作成。
如對本判決上訴，須於判決送達後20日內向本院提出上訴狀。
中　　華　　民　　國　　96　　年　　7 　　月　　31　　日
                            書記官　王苑琦
